---
title: "ACP"
author: "El Lamine SOKHNA"
date: "17/03/2025"
output: pdf_document
---

```{r setup, include=FALSE}
knitr::opts_chunk$set(echo = TRUE)
```

#Chargement de pacckages
```{r}
library("FactoMineR")
library("factoextra")
```

#Importation de la base
```{r}
# Charger le fichier
base <- read.table("ACP_eaux.txt", sep = "\t", fileEncoding = "latin1" , header = TRUE, row.names = 1)

head(base)
```

#Commençons par extraire les individus actifs et les variables actives pour l’ACP
```{r}
base_active= base[, 5:12]
head(base_active)
```


#Convertir les colonnes en numérique

```{r}
base_active[] = lapply(base_active, function(x) gsub(",", ".", x))

 
base_active[] = lapply(base_active, function(x) as.numeric(x))
head(base_active) 
```


#Statistiques sommaires des variables
```{r}
summary(base_active)
```


#Matrice des corrélations
```{r}
mat_cor=cor(base_active)
mat_cor
```
##Interpretatio:
..............................



##ACP
Notez que, par défaut, la fonction PCA(), normalise les données automatiquementpendant l’ACP.

```{r}
res.pca=PCA(base_active, graph = FALSE)
res.pca
res.pca$eig
```

##Interprétation:
................................................................................




##Le graphique des valeurs propres
```{r}
fviz_eig(res.pca, addlabels = TRUE, ylim = c(0, 50))
```



### Affichage des vecteurs propres (composantes principales)

```{r}
vect =res.pca$svd$V
vect
```


#Graphique des variables


```{r}
value = get_pca_var(res.pca)
value
```



```{r}
# Coordonnées
head(var$coord)
# Cos2: qualité de répresentation
head(var$cos2)
# Contributions aux composantes principales
head(var$contrib)
```
##Interpretation:
...........................

# Coordonnées des variables sur les axes principaux




##Cercle de corrélation
```{r}
fviz_pca_var(res.pca)
```

##Qualité de représentation
```{r}
head(var$cos2, 8)
```


```{r}
fviz_pca_var(res.pca, col.var = "cos2")
```

```{r}
fviz_pca_var(res.pca, col.var = "contrib")
```

##Interpretation:
..............................................


##Visualisation la contribution des individus aux deux premières composantes principales

```{r}
fviz_pca_ind (res.pca)
```

#coloration dees individus en fonction de leurs valeurs de cos2:
```{r}
fviz_pca_ind (res.pca, col.ind = "cos2",
 gradient.cols = c("blue", "yellow", "red"),
 repel = TRUE)
```
#Modification la taille des points en fonction du cos2 des individus correspondants:
```{r}
fviz_pca_ind (res.pca, pointsize = "cos2",
 pointshape = 22, fill = "red",
 repel = TRUE )
```
##Interpretation:
............................................





#visualisation de la contribution des individus aux deux premières composantes principales
```{r}
# Contribution totale sur PC1 et PC2
fviz_contrib(res.pca, choice = "ind", axes = 1:2)
```

##Interpretation:
........................................





